臺灣桃園地方法院刑事裁定　　　　　　　　　　　　　　九十一年度聲判字第七號
　　聲　請　人
　　即告 訴 人　甲　○
　　　　　　　　丙○○
　　　　　　　　乙○○
　　右　三　人
　　代　理　人　金振傑
　　被　　　告　丁○○
右列聲請人等因告訴被告侵占等案件，經臺灣桃園地方法院檢察署檢察官於九十年十
二月二十日以八十九年度偵續字第一一五號（原為八十九年度偵字第三六號案件）處
分不起訴，聲請人等聲請再議，經臺灣高等法院檢察署於九十一年三月十八日以九十
一年度議字第七九九號處分書駁回再議，聲請人等聲請將本件交付審判，本院裁定如
左：
    主  文
聲請駁回。
    理  由
一、本件聲請交付審判之意旨詳如附件聲請書所載。
二、按「上級法院檢察署檢察長或檢察總長認再議為無理由者，應駁回之」、「告訴
    人不服前條之駁回處分者，得於接受處分書後十日內委任律師提出理由狀，向該
    管第一審法院聲請交付審判」，刑事訴訟法第二百五十八條第一項前段及第二百
    五十八條之一雖有明文。惟：
    （一）聲請人丙○○部分（即其所告訴被告誣告犯行部分）：
          本件聲請人丙○○於民國（下同）八十八年間所告訴被告丁○○誣告部分
          犯行，業據臺灣桃園地方法院檢察署檢察官前於八十九年三月十五日以八
          十九年度偵字第三六號案件對聲請人丙○○提起毀損之公訴（按本件係對
          聲請人乙○○及丙○○二人一併提起公訴），並另行對被告上開誣告部分
          犯行處分不起訴（按本件就聲請人甲○、乙○○二人所另告訴被告侵占、
          毀損部分犯行，亦一併處分不起訴），其後聲請人乙○○、甲○、丙○○
          三人雖對上開不起訴處分聲請再議，惟臺灣高等法院檢察署檢察長於八十
          九年七月十八日以八十九年度議字第一二四六號命令發回臺灣桃園地方法
          院檢察署續行偵查者（即臺灣桃園地方法院檢察署八十九年度偵續字第一
          一五號案件），僅係就聲請人乙○○、甲○二人所告訴被告上開侵占、毀
          損部分犯行而已，至於聲請人丙○○所告訴被告上開誣告部分犯行，則經
          臺灣高等法院檢察署於八十九年七月二十日以八十九年度議字第一二四六
          號處分書駁回再議在案，此有臺灣桃園地方法院檢察署檢察官八十九年度
          偵字第三十六號起訴書、不起訴處分書及臺灣高等法院檢察署八十九年度
          議字第一二四六號檢察長命令、處分書各乙份，在卷可稽，則聲請人李傳
          風本應非屬上開臺灣高等法院檢察署檢察長命令發回續行偵查部分案件之
          告訴人之一，至為顯然，應堪認定。又臺灣桃園地方法院檢察署檢察官就
          聲請人乙○○、甲○二人所告訴被告上開侵占、毀損部分犯行（即上開臺
          灣高等法院檢察署發回續行偵查部分），再於九十年十二月二十日以八十
          九年度偵續字第一一五號案件處分不起訴，雖其上贅載聲請人丙○○為告
          訴人之一，亦不足致令聲請人丙○○即在上開臺灣桃園地方法院檢察署八
          十九年度偵續字第一一五號案件中因之取得「告訴人」之地位，則聲請人
          丙○○自亦不得以「告訴人」之身分，對上開臺灣桃園地方法院檢察署八
          十九年度偵續字第一一五號案件聲請再議，是其後聲請人丙○○與聲請人
          乙○○、甲○二人一同對上開臺灣桃園地方法院檢察署八十九年度偵續字
          第一一五號不起訴處分書聲請再議，就上開聲請人丙○○之聲請再議，顯
          不合法，此亦有臺灣高等法院檢察署九十一年三月二十七日檢紀雲字第５
          ６４０號函及臺灣桃園地方法院檢察署八十九年度偵續字第一一五號不起
          訴處分書各乙份可佐，至為灼然。綜上所述，臺灣高等法院檢察署就聲請
          人乙○○、甲○所告訴被告上開侵占、毀損部分犯行，亦於九十一年三月
          十八日以九十一年度議字第七九九號處分書駁回再議，此亦有臺灣高等法
          院檢察署九十一年度議字第七九九號處分書乙份可稽，雖已符上開刑事訴
          訟法第二百五十八條之一「聲請交付審判」之規定，惟依上開法條之規定
          ，得聲請交付審判者應係以不起訴處分及駁回再議案件之「告訴人」為限
          ，而聲請人丙○○既已非屬上開臺灣桃園地方法院檢察署八十九年度偵續
          字第一一五號及臺灣高等法院檢察署九十一年度議字第七九九號案件之告
          訴人，有如上述，則本件聲請人丙○○自不得就上開臺灣高等法院檢察署
          九十一年度議字第七九九號駁回再議之處分書，依上開法條之規定聲請交
          付審判，至為灼然，是本件聲請人丙○○之聲請交付審判，為不合法，應
          予駁回。
    （二）聲請人乙○○、甲○二人部分（即其等所告訴被告侵占、毀損犯行部分）
          ：
          按「法院為前項裁定前，得為必要之調查」，刑事訴訟法第二百五十八條
          之三第三項雖有明文，惟「法院受理聲請交付審判之案件，應詳加審核有
          無管轄權、聲請人是否為告訴人、已否逾十日之期間、有無委任律師提出
          理由狀等法定要件，及其聲請有無理由。法院於審查交付審判之聲請有無
          理由時，除認為告訴人所指摘不利被告之事證未經檢察機關詳為調查或斟
          酌，或不起訴處分書所載理由違背經驗法則﹑論理法則或其他證據法則，
          否則，不宜率予交付審判」，法院辦理刑事訴訟應行注意事項第一百十八
          點第二項載有明文，則依刑事訴訟法第二百五十八條之三第三項所謂「得
          為必要之調查」之規定，應以偵查中曾顯現之證據為限，不可就其新提出
          之證據再為調查，亦不可蒐集偵查卷以外之證據而為調查（臺灣高等法院
          九十一年五月六日（九一）院田文廉字第０六七０一號函研討結論參照）
          ，至為灼然。茲本件聲請人乙○○、甲○二人所告訴被告上開侵占、毀損
          部分犯行，雖經臺灣桃園地方法院檢察署檢察官於九十年十二月二十日以
          八十九年度偵續字第一一五號案件處分不起訴及臺灣高等法院檢察署於九
          十一年三月十八日以九十一年度議字第七九九號處分書駁回再議在案，有
          如上述，而堪認定。惟經本院詳閱聲請人乙○○、甲○二人所提聲請交付
          審判理由狀所載，無非仍以「一、.... （一）告訴人乙○○出資購買登
          記在甲○名下所有桃園縣蘆竹鄉○○路○段八三號旁蘆竹段四八０之一地
          號土地，被告未經土地所有人同意竟擅自於八十七年十一月十八日上午在
          上開土地內種植蕃薯苗面積約四百坪，....，但實際上被告並未出資購買
          土地。（二）前開土地係告訴人乙○○出資三分之二、陳等順出資三分之
          一，並以陳等順名義向賣主謝吳教訂立買賣契約，又因陳等順無自耕能力
          ，指定登記有自耕能力之甲○名下，買賣契約書丁○○僅為見證人，並非
          買受人，且在土地上搭建鋼架房屋出租，出租人仍以甲○、陳等順名義根
          本無被告之名義而被告僅係介紹人，由以上契約書可見被告對土地無任何
          權利，原檢察官不察即為處分不起訴即與事理有違。二、民國六十九年八
          月十四日協議書亦記載陳等順向謝吳教購買之土地指定甲○為土地移轉承
          受人，八十二年四月十五日陳等順與甲○新訂立合夥協議書明確記載陳等
          順出資三分之一，甲○出資三分之二，因陳等順無自耕能力，信託登記為
          甲○名義，設被告有出資之事實，何以不明確記載其持分並以何人為登記
          名義，並訂立協議書或合夥協議書？其既無訂立任何契約，空言主張有參
          與購買系爭土地三分之一，且又為告訴人乙○○所否認，足以證明被告於
          上開土地上並無使用、收益之權，竟擅自在告訴人之土地上種植蕃薯苗，
          顯有意為自己不法之利益而竊佔他人不動產罪。.... 」云云，為其等聲
          請交付審判之理由，然聲請人乙○○、甲○二人上開所述，不僅業據其等
          二人迭次於臺灣桃園地方法院檢察署檢察官八十九年度偵字第三六號及八
          十九年度偵續第一一五號案件偵查中供述綦詳，並前後互核相符，且聲請
          人乙○○、甲○二人在上開聲請交付審判理由狀中所提及上開「買賣契約
          」、「出租契約」、「協議書」、「合夥協議書」等證據，更據臺灣桃園
          地方法院檢察署檢察官於偵查中調查完畢，並先後於上開八十九年度偵字
          第三六號及八十九年度偵續字第一一五號不起訴處分書載明「前開土地係
          由陳等順於六十九年八月十四日具名向謝吳教代購買，並登記在告訴人李
          泉名下，此有協議書一紙附卷可稽，而被告亦為購買出資人之一之事實，
          除據被告供述甚明外，復據證人陳等順於偵查中證述無訛，故被告應為該
          筆土地之實際共有人之一，是以，被告於右揭時間在其與他人共有之土地
          上種植蕃薯苗，尚難認有何不法所有之侵占犯行或毀損犯行」及「桃園縣
          蘆竹段四八０之一地號之土地，係由陳等順向謝吳教所購買，並分別於六
          十七年八月二十六日、六十九年八月十四日簽立不動產買賣契約書、協議
          書；而該筆土地，係由陳等順、乙○○及被告丁○○各出資三分之一而購
          買等情，業據證人陳等順於八十九年九月二十七日、九十年十二月十二日
          偵訊中證述無訛，並有不動產買賣契約書、協議書附卷可稽。且參以前開
          不動產買賣契約書、協議書於簽立時，均由陳等順具名簽立，是被告是否
          確有出資購買上開土地，陳等順自應知之最詳，故被告有出資購買上開土
          地之事實，應可確定。雖告訴人提出八十二年四月十五日房屋租賃契約書
          及八十二年四月十五日之合夥協議書上記載之甲○三分之二、陳等順三分
          之一以證被告丁○○未購買前揭土地，惟被告與告訴人乙○○係屬女婿與
          岳父之姻親關係，業經證人陳等順證述纂詳，復經調閱臺灣桃園地方法院
          八十八年度自字第九七號卷查核屬實，則衡諸常情，一般人均會認彼等關
          係親密而視為一體不加過問，是陳等順證稱：於購買土地後寫該等契約書
          ，伊僅在乎其自己三分之一權利，其他部分不過問等語，而在該等約定中
          逕表甲○三分之二，亦難認為無據，故尚無從以該房屋租賃契約書及合夥
          契約書即遽可認定被告丁○○未曾購買該蘆竹段四八０之一地號之土地。
          復查，告訴人等雖提出土地實測圖一份以證前揭土地於購買後確有分管協
          議，惟依該實測圖面所示，僅係各筆土地坐落之情形，並無告訴人與陳等
          順或被告為分管之約定，難以證明彼等確曾為協議分管。且陳等順購買上
          開土地後，乙○○未與陳等順約定如何分管，僅由乙○○在上開土地上耕
          作等情，亦經告訴人乙○○、甲○、證人陳等順於本署九十年十二月十二
          日偵訊時分別指陳或證述無訛，是該筆土地於購買後，未曾有協議分管之
          事實亦可確定。故在丁○○既已出資購買上開地土而有持分，告訴人與陳
          等順及被告又無分管協議，且該土地亦非原在被告持有下，被告嗣後在該
          土地上種植作物，即難認有何為自己不法所有之侵占意圖及毀損犯行」等
          語明確，並就上開聲請人乙○○、甲○二人所提及上開「買賣契約」、「
          出租契約」、「協議書」、「合夥協議書」等證據之證明力予以認定明確
          ，此有上開臺灣桃園地方法院檢察署八十九年度偵字第三六號及九十年度
          偵續字第一一五號不起訴處分書各乙份可佐，亦堪認定，則聲請人乙○○
          、甲○二人在上開聲請交付審理理由狀中，不僅未能明確指出上開臺灣桃
          園地方法院檢察署檢察官不起訴處分書及臺灣高等法院檢察署處分書中所
          載理由，有何違背經驗法則、論理法則或其他證據法則云云，而僅係事後
          單純就上開同一證據之證明力再為爭執，揆諸上述，顯無理由。再者，聲
          請人乙○○、甲○二人在上開聲請交付審判理由狀中所提聲請傳喚之證人
          邱達夫、黃世昌二人，均僅係其等所提出上開「協議書」乙項證據簽立時
          在場之「見證人」而已，而上開「協議書」乙項證據，業據聲請人乙○○
          、甲○二人迭次於臺灣桃園地方法院檢察署八十九年度偵字第三六號及八
          十九年度偵續字第一一五號案件偵查中提出為證，並均辯明其證明力綦詳
          在卷，且臺灣桃園地方法院檢察署檢察官於偵查中亦曾傳喚上開「協議書
          」之當事人即證人陳等順及謝長壽（按謝吳教於右揭時地出賣上開土地乙
          事，係委由其子謝長壽出面處理）二人到庭作證，其證明力始據臺灣桃園
          地方法院檢察署檢察官先後於上開八十九年度偵字第三六號及八十九年度
          偵續字第一一五號不起訴處分書中均予認定載明，已如上述，則聲請人李
          清祥、甲○二人先後於臺灣桃園地方法院檢察署八十九年度偵字第三六號
          及八十九年度偵續字第一一五號案件偵查中，不僅均未曾聲請傳喚證人邱
          達夫、黃世昌二人到庭作證，且邱達夫、黃世昌二人復未曾於其他案件中
          ，曾就上開同一事實有作何證述之內容，則聲請人乙○○、甲○二人於本
          件中所聲請傳喚之證人邱達夫、黃世昌二人，顯均非屬在臺灣桃園地方法
          院檢察署八十九年度偵字第三六號及八十九年度偵續字第一一五號案件偵
          查中，曾經聲請人乙○○、甲○二人所指摘不利於被告之事證，且亦非屬
          未經臺灣桃園地方法院檢察署檢察官於八十九年度偵字第三六號及八十九
          年度偵續字第一一五號案件偵查中詳為調查或斟酌之「曾顯現之證據」，
          而屬聲請人乙○○、甲○二人於本件中所新提出之偵查卷外之「新證據」
          ，揆諸上述，本院自不得對此「新證據」再為調查，至為顯然。綜上所述
          ，本件聲請人乙○○、甲○二人之聲請交付審判部分，揆諸上述，均無理
          由，應予駁回。
據上論斷，應依刑事訴訟法第二百五十八條之三第二項前段，裁定如主文。
中      華    民      國      九十一    年    九    月      三十    日
                          臺灣桃園地方法院刑事第四庭
                              審判長  法  官  陳  世  宗
                                      法  官  邱  滋  琳
                                      法  官  林  晏  鵬
右正本證明與原本無異。
不得抗告。
                                      書記官  陳  青  瑜
中      華      民      國     九十一     年    十    月      三       日
